臺灣臺中地方法院民事判決
110年度訴字第1886號
原      告  陳美蓮  
訴訟代理人  熊賢祺律師
被      告  施文娟  


訴訟代理人  趙若竹律師
上列當事人間請求損害賠償事件，本院於民國110年11月8日言詞
辯論終結，判決如下：
    主    文
被告應給付原告新臺幣200,000元，及自民國110年7月31日起至
清償日止，按年息5%計算之利息。
原告其餘之訴駁回。
訴訟費用由被告負擔20%。餘由原告負擔。
本判決原告勝訴部分得假執行。被告以新臺幣200,000元為原告
預供擔保後，得免為假執行。
原告其餘假執行之聲請駁回。
    事實及理由
一、原告主張：
　㈠原告與丙○○為夫妻，婚後育有三名子女，丙○○於婚姻關係存
    續期間並不誠實忠貞，被告亦明知丙○○為有婦之夫，二人發
    生外遇後，被告於與丙○○之對話當中內容，兩人有逾越正常
    男女交往，此有民國110年5月間丙○○與被告施LINE對話截圖
    「施(甲○○):素顏被遇到 丙○○:(戀愛貼圖)阿呆 甲○○:至少
    還有看到我北鼻一眼  丙○○:嗯啊怕我抱勒…」可稽。原告發
    現被告與丙○○舊情復燃後，110年5月24日晚上8點多原告與
    丙○○在家攤牌，由該談話之錄音光碟及錄音譯文中可知，丙○○向原告及三名子女承認外遇及偷吃(被告及訴外人辜千蓉)
    ，又110年5月27日中午12點多原告以原告媽媽的手機打電話
    給被告，據兩造談話之錄音光碟及錄音譯文，被告亦承認破
    壞原告家庭，並向原告認錯。被告與丙○○所為，係破壞原告
    基於配偶身分對於婚姻和諧圓滿之期待及配偶互負忠誠之義
    務，已不法侵害原告基於配偶關係所生之身分法益，且屬情
    節重大，被告所為對於原告之婚姻造成嚴重破壞，使原告精
    神上受有相當之痛苦，是原告依民法第184條第1項、第195
    條第1項、第3項之規定，請求被告賠償非財產上之損害，自
    屬有據。
　㈡訴之聲明：⒈被告應給付原告新臺幣（下同）100萬元，及自
    起訴狀繕本送達之翌日起至清償日止，按年息5%計算之利息
    。⒉原告願供擔保，請准宣告假執行。
二、被告則以：
　㈠本件原告主張被告有侵害配偶權之行為，雖提出原告以手機
    翻拍原告配偶丙○○與被告之LINE對話照片、丙○○與原告110
    年5月24日之對話錄音暨譯文，及兩造110年5月27日之對話
    錄音暨譯文為證。惟現今通訊軟體發達，如LINE、微信、甚
    而許多社群軟體都有設置聊天功能，而使用者申請LINE通訊
    軟體使用帳號時，僅需輸入國家別、手機號碼、臉書與Emai
    l即可快速開通多組帳號，系統並無要求使用者之照片、名
    稱須與使用者本人相符，亦無嚴格檢驗之流程，另LINE對話
    使用名稱、圖片及內容並非無從偽造或刪減，原告翻拍照片
    使用名稱僅顯示為「施」等情，不能排除為有心人士利用被
    告之大頭貼製造與丙○○間之LINE對話訊息，是被告否認翻拍
    照片之形式上真正。另對話光碟內110年5月24日錄音檔案，
    核對該譯文，並非逐字譯文，如錄音內容08分33秒「丙○○：
    …媽媽又一直忙協會的過程當中，有了這個（甲○○、辜千蓉
    ）」，括號部分非錄音原文內容，增加原告主觀臆測人名之
    註記，有誤導之嫌；如09分08秒至09分09秒缺漏記載「丙○○
    ：可是不一定就在幹嘛」、如1時05分34秒至1時05分48秒缺
    漏記載「丙○○：你也才忍一次阿，就是因為發生那件事情阿
    ？不是，我要講的是說，不是不是，我講的是結婚最重大，
    結婚之後生蔡亦威，最重大那次事件之後，後來我們真的也
    沒…」等語。復查光碟內之110年5月27日錄音檔案，核對譯
    文，亦非逐字譯文，如13分44秒至13分45秒缺漏記載「被告
    ：我為什麼一定要跟他做愛？」、如14分43秒至14分44秒缺
    漏記載「被告：我以前那時候，之後就沒有」等語，足見上
    開對話譯文內容不完整，故被告爭執上開錄音譯文之證據能
    力。
　㈡被告與丙○○於97年間在同一保險公司任職，互為同事而認識
    ，當時因丙○○主動追求被告，且未主動告知伊已婚，被告在
    不知情丙○○已婚情況下與其交往。嗣因故發現丙○○已婚事實
    ，遂於99年3月間分手，事後至今未與丙○○再發生親密男女
    關係。現兩人僅因工作業務緣由(丙○○為被告同事兼主管)，
    偶爾在公司遇到會聊天、打招呼，互開玩笑，但都維持同事
    朋友關係，僅止於此。觀諸LINE對話內容，固有丙○○傳送愛
    心貼圖，及被告「至少還有看到我北鼻一眼」等語，然兩人
    均從事保險業務乙職，工作環境本較屬於活潑、熱情、外放
    的場合，而丙○○又為公司高級業務主管，口條流利，性格活
    潑、風流幽默，是轉身就人見人愛的萬人迷，因此平常公司
    下屬均會開玩笑暱稱丙○○為「老大或寶貝」，此核與原告：
    「然後每個女生都叫爸爸我的寶貝阿，每個都這樣叫爸爸啊
    !懂嗎？」等語大致相符。且現網路通訊軟體設計貼圖多元
    ，使用浮濫，傳送愛心貼圖不排除僅是一個友善、熱情意思
    之表達，何況兩人工作場合身處於重視人際交流之保險業，
    難謂非係以傳達男女愛意為唯一之真意，愛心貼圖亦係丙○○
    先主動傳送予被告，被告並未有回應傳達情愫、愛意的貼圖
    ，再者，丙○○稱「嗯啊，怕我抱勒…」等語，可證被告與丙○○確實係保持距離並無發生曖昧關係甚明，顯見上開其等對
    話僅係同事間互開玩笑之詞，難認「北鼻」一詞或一個貼圖
    ，有何逾越普通異性朋友間之往來分際，達破壞原告婚姻生
    活之圓滿安全及幸福之程度，而有侵害原告配偶權之不法行
    為存在。　
　㈢復觀兩造110年5月27日錄音譯文內容，乙○○：你跟我老公~很
    好嘛是不是？十幾年了！十年前我因為你，差點要把老三拿
    掉！甲○○：你可能誤會了啦！我跟他真的沒怎樣啦！就大家
    大…沒怎樣！沒有人可以忍受當小三 十幾年吧？這你應該很
    清楚！ 乙○○：我誤會？甲○○：真的沒有啦！乙○○：他，都
    承認了！他都承認說你們又好上了三、四年，他都承認了，
    你現在跟我講什麼？甲○○：哪有？真的沒有啦！甲○○：我覺
    得大家就是公司的同事，其實交情也還不錯，就一般的朋友
    這樣，那就是；乙○○：他都承認他跟你又再一起三、四年，
    因為有一次又出國，他都承認了！甲○○：跟我再一起三、四
    年？乙○○：他都承認了！甲○○：我覺得我沒有跟他、我覺得
    我沒有跟他在一起啊！大家就是朋友啊哪有什麼再一起的事
    ！甲○○：然後讓你痛心難過我覺得對你很抱歉，那因為我事
    實上絕對沒有那樣的意思要破壞你們的家庭；乙○○：ㄟ ，怎
    麼每一個人都這樣講阿！甲○○：每一個？我不曉得啊！因為
    就真的不是、就真的沒有啊。顯見被告與丙○○十幾年前分手
    後即未復合，縱使近期三年因工作事宜再取得聯繫，但兩人
    僅止於較聊得來的朋友關係程度，沒有私交。另所謂「出國
    」是指保險公司定期舉辦業績達標獎勵業務員活動，且一次
    出遊都是上百人的績優業務員共同出國，被告與丙○○絕無私
    下二人出遊、甚至出國之情，業未見原告有提出任何被告與
    丙○○出國親密照片，難認被告有何侵害原告配偶權行為存在
    。況原告當時不斷質問被告10幾年前曾交往，後續有無繼續
    再一起，或近三、四年有無舊情復燃等節，即便被告再三否
    認、解釋，原告依舊只相信自己主觀臆測之事實或僅係欲取
    得自被告之口說出其想聽見之答案，被告為了避免持續衝突
    ，也只好針對10幾年前與丙○○交往導致原告家庭危機乙事，
    再次和原告道歉，原告據此指訴被告近期仍有破壞原告家庭
    行為，不可採信。
　㈣答辯聲明：⒈原告之訴駁回。⒉ 如受不利判決，被告願供擔保
    請准免為假執行。
三、本院之判斷：
　㈠原告主張其於94年4月13日與丙○○結婚迄今，且育有3名子女
    ，業據提出戶籍謄本為證（見本院卷第41頁），復為被告所
    不爭執，應堪信為真實。
  ㈡按因故意或過失，不法侵害他人之權利者，負損害賠償責任
    ；故意以背於善良風俗之方法，加損害於他人者亦同；不法
    侵害他人之身體、健康、名譽、自由、信用、隱私、貞操，
    或不法侵害其他人格法益而情節重大者，被害人雖非財產上
    之損害，亦得請求賠償相當之金額；前2項規定，於不法侵
    害他人基於父、母、子、女或配偶關係之身分法益而情節重
    大者，準用之，民法第184條第1項、第195條第1項、第3項
    分別定有明文。而所謂身分權，指基於特定身分而發生的權
    利。所謂配偶權，指配偶間因婚姻而成立以互負誠實義務為
    內容的權利，屬於身分權之一種。又婚姻係以夫妻之共同生
    活為其目的，配偶應互相協力保持其共同生活之圓滿安全及
    幸福，而夫妻互守誠實，係為確保其共同生活之圓滿安全及
    幸福之必要條件，故應解為配偶因婚姻契約而互負誠實之義
    務，配偶之一方行為不誠實，破壞共同生活之圓滿安全及幸
    福者，即為違反婚姻契約之義務，而侵害他方基於配偶關係
    應受保護之身分法益(最高法院55年台上字第2053號判決意
    旨參照)。是則婚姻為兩人基於共同生活，忠實協力以達圓
    滿、安全及幸福目的之結合關係，於婚姻關係存續中，實不
    容認他人對婚姻本質加以破壞，倘有予以干擾或侵害者，即
    屬破壞基於婚姻配偶權關係之生活圓滿、安全及幸福法益，
    該等行為與婚姻配偶權益所受之損害間自有相當因果關係。
    倘配偶之一方與第三者有不誠實之行為，其互動方式依社會
    一般觀念，已足以動搖婚姻關係所重應協力保持共同生活圓
    滿安全幸福之忠實目的時，不得謂非有以違背善良風俗之方
    法，加損害於他人之故意，茍配偶確因此受非財產上之損害
    即精神上痛苦，自亦得依法請求賠償。是侵害配偶權之行為
    ，並不以通姦或相姦行為為限，倘夫妻任一方與他人間存有
    逾越結交普通朋友等一般社交行為之不正常往來，其行為已
    逾社會一般通念所能容忍之範圍，已達破壞婚姻共同生活之
    圓滿安全及幸福之程度情節重大，即足當之（臺灣高等法院
    105年度上易字第261號判決意旨可參）。經查：
  ⒈原告提出110年5月間丙○○與被告之間LINE對話截圖、105年5
    月24日原告與小孩及丙○○間談話之錄音及其譯文、105年5月
    27日兩造間之對話錄音及其譯文等為證（見本院卷第43-111
    頁），雖被告否認上開LINE對話截圖及錄音譯文之形式上真
    正，然證人丙○○於本院具結作證時已確認該LINE對話截圖係
    其與被告間之對話紀錄、105年5月24日之錄音譯文為其與原
    告及小孩間之對話(見本院卷第225-226頁)，又上開105年5
    月27日兩造間錄音譯文就被告主張有缺漏記載之部分，於11
    0年10月1日言詞辯論審理時當庭勘驗其缺漏譯文內容，其內
    容為原告所不爭執（見本院卷第207-209頁），被告亦表示
    若原告不爭執兩造錄音譯文中缺漏記載部分，被告即不爭執
    其形式上之真正（見本院卷第180頁），故上開LINE對話截
    圖及錄音譯文內容確屬真正，已可認定。
  ⒉原告主張其與丙○○為配偶，被告亦明知丙○○為有婦之夫，渠
    等二人發生外遇後，110年5月24日丙○○有向原告及三名子女
    承認外遇及偷吃，嗣於110年5月27日原告打電話給被告，被
    告亦承認有破壞原告家庭，並向原告認錯等情，固提出上開
    LINE對話截圖及錄音譯文為證。然105年5月24日原告與小孩
    及丙○○間談話之錄音譯文，其內容多為丙○○解釋其想法，及
    原告抒發內心的想法和情緒。證人丙○○於本院言詞辯論中證
    稱：我與被告十幾年前是男女朋友，後來分手就沒有交往了
    ，大概100年左右分手。上開錄音譯文內容是我講的沒錯。
    譯文中「最近三、四年又聯絡」是說我與被告沒有聯絡後，
    最近4、5年又開始聊天，以前是完全不互動，因為我擔心被
    誤會，最近有時候會聊天，就是好朋友的概念，這是在講被
    告沒錯，但是只是當成在好朋友有聯繫聊一聊，沒有其他的
    意思，具體一點講比較像閨密。譯文記載「可以跟他們談清
    楚，這二個人都是立刻就可以斷掉」、「他們的錯就是明明
    知道我有小孩、家庭他覺得他OK」，是當天我太太看簡訊，
    他把所有的東西集合在一起，其實以今天的被告來講，我跟
    被告到後來就是像閨密好友的狀態，不是像我太太想的那種
    關係，如果以後不要聯絡，我也可以不跟他聯絡。我在公司
    大家都知道我有小孩、家庭，但可能他們在LINE講話的言詞
    ，沒有拿捏好言詞，他們知道我有家庭，還是這樣互動，事
    實上我與被告的關係，在四、五年有聯絡，我們是閨密，因
    為那天的談話，是涉及到兩個人，所以在講我們是一起在講
    ，很難區分我們在講的是被告還是另外一位等語（見本院卷
    第224-227頁）。查錄音譯文中丙○○雖提及與被告及另一名
    女性之互動，但錄音譯文之內容丙○○並沒有明確表示其與被
    告於錄音當時仍有發生性行為或交往，且據證人丙○○證詞，
    其先前與被告發生婚外情，後來分手斷絕聯絡，最近才又開
    始聯絡。則證人丙○○在錄音說所說之情況究竟是指先前的婚
    外情還是最近開始聯絡後之狀況，亦不明確。況丙○○在錄音
    中還有表示「可是不一定都幹嘛」、「最重大那次事件之後
    ，後來我們真的也沒」等語（見本院卷第208頁），丙○○在
    錄音中之真意是否承認其與被告外遇，更顯可疑。故由上開
    錄音譯文及證人丙○○證詞，不能證明丙○○與被告確有交往或
    發生性行為。
　⒊另觀105年5月27日兩造間錄音譯文內容，多為原告質問被告
    是否仍與丙○○交往、發生性關係，而被告已否認、解釋。雖
    被告有向原告道歉，但被告亦表明「我只是跟他比較聊得來
    」、「你講的是幾年前那時候還是很愛，那現在哪有這種感
    情」、「針對我的行為我可以跟你對不起，我真的做錯了。
    我就應該連該他講話這些都不能做，那以後我會知道我自己
    ，像我以後我自己以後會拿捏好」、「比較密集聯絡真的就
    是這兩三年啦，但也沒有多密集啦，就是大該一個禮拜講個
    電話」等語（見本院卷第91-99頁），且每次原告談到被告
    與丙○○發生性行為部分被告都會立即否認，從兩造間錄音譯
    文對話內容觀之，仍不足以證明丙○○與被告間有交往或有發
    生性行為之事實。
  ⒋然觀丙○○及被告間LINE對話截圖：「施(甲○○):素顏被遇到；
     丙○○:(飛吻愛心貼圖)阿呆； 甲○○:至少還有看到我北鼻一
    眼； 丙○○:嗯啊，怕我抱勒…」（見本院卷第49頁），被告
    稱呼丙○○我北鼻，及丙○○回應愛心飛吻貼圖、怕我抱勒等語
    ，顯見其二人言語互動，實已超乎社會一般人認知有配偶之
    人與其他異性友人間正當往來之程度，雖被告辯稱，兩人均
    從事保險業務乙職，工作環境本較屬於活潑、熱情、外放的
    場合，而丙○○又為公司高級業務主管，口條流利，性格活潑
    、風流幽默，是轉身就人見人愛的萬人迷，平常公司下屬會
    開玩笑暱稱丙○○為老大或寶貝；丙○○亦證稱：我們只是聊一
    聊，有時候在停車場遇到，他有時候是素顏，我就回說素顏
    也還好，不是素顏就很醜，怕什麼；那是很久以前的名詞，
    當下被告用這樣的形容詞，有時候言詞上的對談，並非真的
    有怎樣的行為，丙○○並稱其與被告間係好朋友聯繫，具體來
    說比較像閨密（見本院卷第225-226頁）。惟閨密通常係指
    女性同性友人間有親密的交情，而工作環境活潑、熱情、外
    放，為人風流幽默等情，亦不能合理化得與有配偶之人可超
    越一般男女交往該有之界線與分際。何況丙○○與被告前曾發
    生婚外情，言語來往自應更加注意。由上開LINE對話記錄，
    雖然不能肯定被告與丙○○是男女朋友或已發生性行為，但仍
    可見其二人言語曖昧，實已超乎社會一般人認知有配偶之人
    與其他異性友人間正當往來之程度，顯已逾越一般社交上正
    常男女發乎情止乎禮之關係，足以破壞原告婚姻共同生活之
    圓滿幸福，應認已達不法侵害原告基於配偶關係之身分法益
    。是被告明知丙○○係有配偶之人，仍與丙○○存有逾越結交普
    通朋友等一般社交行為之不正常往來之行為，已逾社會一般
    通念所能容忍之範圍，已達破壞婚姻共同生活之圓滿安全及
    幸福之程度，且情節重大，原告依民法第184條第1項、第19
    5條第1項、第3項規定，請求被告賠償精神上之非財產損害
    ，洵屬有據。
　㈢再按慰撫金之賠償，須以人格權遭遇侵害使精神上受有如何
    苦痛為必要，其核給之標準，固與財產上損害之計算不同，
    然非不可斟酌雙方身份、資力、與加害程度，及其他各種情
    形，核定相當之數額（最高法院51年台上字第223號判例可
    資參照）。本院斟酌兩造之身分、地位、經濟能力、財產狀
    況（兩造均有相當之財產，見本院卷第127-138頁，經本院
    依職權調取兩造108年、109年稅務電子閘門資料查詢表為佐
    ），與原告所受之精神上痛苦，及本件未能證明被告與原告
    配偶有發生性行為或為男女朋友，但有前述被告侵害原告配
    偶權之情事，認原告請求被告賠償非財產上損害100萬元尚
    屬過高，應以20萬元為適當；逾此範圍之請求則屬過高，不
    應准許。
  ㈣按給付無確定期限者，債務人於債權人得請求給付時，經其
    催告而未為給付，自受催告時起，負遲延責任；其經債權人
    起訴而送達訴狀，或依督促程序送達支付命令，或為其他相
    類之行為者，與催告有同一之效力；又遲延之債務，以支付
    金錢為標的者，債權人得請求依法定利率計算之遲延利息，
    但約定利率較高者，仍從其約定利率；應付利息之債務，其
    利率未經約定，亦無法律可據者，週年利率為百分之5，民
    法第229條第2項、第233條第1項及第203條，分別定有明文
    。本件原告對被告之侵權行為損害賠償債權，核屬無確定期
    限之給付，本件起訴狀繕本於110年7月30日送達於被告，是
    原告請求被告自起訴狀繕本送達之翌日即110年7月31日起至
    清償日止，按年息5%計算之利息，為有理由，應予准許。
四、綜上所述，原告依侵權行為之法律關係，請求被告應給付原
    告200,000元，及自110年7月31日起至清償日止，按年息5%
    計算之利息，為有理由，應予准許；逾前開請求之範圍，為
    無理由，應予駁回。
五、本判決原告勝訴部分所命給付金額未逾50萬元，依民事訴訟
    法第389條第1項第5款規定，依職權宣告假執行，被告聲明
    願供擔保免為假執行，核無不合，爰酌定相當金額准許之。
    至原告敗訴部分，其假執行之聲請已失所附麗，應併予駁回
    。
六、本件事證已臻明確，原告其餘攻擊防禦方法及所提證據，經
    審酌後核與判決結果不生影響，爰不逐一論列，併此敘明。
七、訴訟費用負擔之依據：民事訴訟法第79條。
中　　華　　民　　國　　110 　年　　12　　月　　3　　日
               民事第五庭  法  官  王奕勛
以上正本係照原本作成。
如對本判決上訴，須於判決送達後20日內向本院提出上訴狀。如
委任律師提起上訴者，應一併繳納上訴審裁判費。
中　　華　　民　　國　　110 　年　　12　　月　　3 　　日
                              書記官  高偉庭